臺灣高雄地方法院刑事判決　　　　　　110年度審訴字第324號
公　訴　人　臺灣高雄地方檢察署檢察官
被　　　告　任培杰


選任辯護人　張賜龍律師
　　　　　　王亭婷律師
被　　　告　洪博文



　　　　　　張昆瑛



上　一　人
選任辯護人　趙禹任律師（財團法人法律扶助基金會律師）
上列被告因妨害自由等案件，經檢察官提起公訴（108年度偵字
第18844號、109年度偵字第15935號、110年度偵字第1326號），
被告於準備程序中對被訴事實為有罪之陳述，經本院合議庭裁定
由受命法官獨任進行簡式審判程序，判決如下：
    主  文
任培杰犯【附表】所示之罪，各處如【附表】主文欄所載之刑及
沒收。不得易科罰金部分，應執行有期徒刑壹年捌月；得易科罰
金部分，應執行有期徒刑陸月，如易科罰金，以新臺幣壹仟元折
算壹日。
洪博文共同犯強制罪，累犯，處有期徒刑肆月，如易科罰金，以
新臺幣壹仟元折算壹日。
張昆瑛共同犯強制罪，累犯，處有期徒刑伍月，如易科罰金，以
新臺幣壹仟元折算壹日。
    事  實
一、任培杰、范植瑋（范植瑋涉嫌剝奪他人行動自由罪部分，另
    行審結）於民國107年12月20日17時30分，在高雄市鼓山區
    鼓山三路115巷口處，因停車糾紛而與黃泓翔發生口角，心
    生不滿，竟共同基於剝奪他人行動自由之犯意聯絡，2人先
    分別以持木棍或徒手之方式，毆打黃泓翔之頭部及四肢，范
    植瑋又徒手抓住黃泓翔之頭髮拖行，任培杰再持木棍對黃泓
    翔表示「看現在要怎麼處理，沒有處理好不能走」等語，逼
    迫黃泓翔告知住家地址。任培杰得到地址後先行前往察看，
    並指示范植瑋看守黃泓翔，然因發現黃泓翔謊報地址，遂與
    范植瑋再次毆打黃泓翔，又以電話通知友人到場助勢並協助
    看守黃泓翔，而以上開強暴方式，剝奪黃泓翔之行動自由。
    黃泓翔因遭多次毆打，又見任培杰、范植瑋之友人紛紛到場
    ，無法脫逃，迫於無奈，始對任培杰告知住處之真實地址。
    適黃泓翔之友人劉定原見黃泓翔遲未返家，而至現場察看，
    任培杰原指示劉定原開車搭載黃泓翔返家，然因劉定原駕車
    過猛，遭任培杰之姓名、年籍不詳之友人強行拉扯下車，自
    行開車搭載黃泓翔返回住處。
二、任培杰前與綽號「雞蛋」之許美華間有新臺幣（下同）3萬
    元之債務糾紛，遂授權洪博文、張昆瑛協助催討債務。然因
    許美華一再拖延，任培杰、洪博文、張昆瑛因而對許美華、
    許美華友人楊建福心生不滿，竟分別為下列行為：
㈠、任培杰基於恐嚇之犯意，於107年9月30日20時20分許，在高
    雄市○○區○○路00巷00號，以其所有之行動電話門號0000
    000000號傳送簡訊予許美華，並向許美華恫稱：「幹抓到妳
    ，叫妳不能走路。」等語，致許美華心生畏懼，足生危害於
    許美華之生命、身體安全。
㈡、任培杰於107年10月24日17時40分許，路經楊建福位於高雄
    市○○區○路街00巷0號之2住處前，見許美華恰巧在該處拜
    訪楊建福，竟基於恐嚇之犯意，先向許美華出言恫稱：「若
    今日不還錢要將妳打死。」等語，並徒手或以圓鍬毆打許美
    華，致許美華心生畏懼，足生危害於許美華之生命、身體安
    全；又當場電話聯絡2位姓名、年籍不詳之小弟前來，欲押
    走許美華，楊建福見狀立即讓許美華進入其住處內躲避。待
    2名小弟前來後，任培杰與2名小弟遂在門外顧守許美華，許
    美華因而不敢離開楊建福住處。嗣因許美華報警處理，任培
    杰及2名小弟見警方前來，不得已始離開現場。
㈢、洪博文、張昆瑛前因楊建福曾插手任培杰與許美華之債務糾
    紛，對楊建福心生不滿，竟共同基於強制之犯意聯絡，於10
    7年11月2日17時15分許，在高雄市○○區○○路000號對面
    「東京檳榔攤」，聯手圍困楊建福，妨害楊建福離開現場之
    權利，並徒手毆打楊建福之頭部，致楊建福受有頭部損傷、
    顏面及頭皮挫傷之傷害（洪博文、張昆瑛涉嫌傷害罪部分，
    業經楊建福撤回告訴，詳如下列之不另為公訴不受理諭知部
    分之說明）。張昆瑛復基於恐嚇之犯意，向楊建福恫稱：「
    今晚9點前若不處理這筆30,000元的債務，要向你開槍。」
    等語，致楊建福心生畏懼，並足生危害於楊建福之生命、身
    體安全。
三、任培杰於108年5月23日23時40分許，夥同友人前往高雄市○
    ○區○○路000號「八酒不離食」熱炒店用餐時，因故與綽
    號「劉三」之劉志欽發生口角，竟基於傷害之犯意，預先備
    好酒瓶並藏放於桌下，趁劉志欽前往敬酒致意時，即持空酒
    瓶朝劉志欽頭部猛力攻擊，劉志欽當場頭部裂開血流不止，
    並因而受有頭部創傷、臉部撕裂傷7×0.5公分之傷害。
四、案經許美華、楊建福、劉志欽訴由高雄市政府警察局刑事警
    察大隊移送臺灣高雄地方檢察署檢察官偵查起訴。
    理  由
一、按被告任培杰、洪博文、張昆瑛所犯為死刑、無期徒刑、最
    輕本刑3年以上有期徒刑以外之罪，亦非屬高等法院管轄之
    第一審案件，其等於本院準備程序中，對被訴事實均為有罪
    之陳述，經告知簡式審判程序之旨，並聽取檢察官、辯護人
    、被告3人之意見後，本院合議庭依刑事訴訟法第273條之1
    第1項裁定進行簡式審判程序，是本案之證據調查，依同法
    第273條之2之規定，不受同法第159條第1項、第161條之2、
    第161條之3、第163條之1及第164條至第170條所規定證據能
    力認定及調查方式之限制。
二、前揭事實，業據被告任培杰、洪博文、張昆瑛於本院審理時
    均坦承不諱，另有下列補強證據可佐：
㈠、被告任培杰部分，核與證人黃泓翔、許美華、楊建福、劉志
    欽、黃丁元、黃瀞緩於警詢及偵訊時之結證情節相符，且經
    證人劉定原於警詢時證述在卷；復有門號0000000000號傳送
    予許美華之簡訊內容翻拍照片、高雄市政府警察局勤務指揮
    中心受理110報案紀錄單各1份、高雄市立聯合醫院出具黃泓
    翔、劉志欽診斷證明書2份、劉志欽受傷照片、衣服照片各1
    張（見警二卷第357頁、第359頁、第485頁、第489頁、第49
    1頁、警四卷第18頁至第21頁）附卷可稽，另扣得門號
    0000000000號行動電話1支在案（見警二卷第95頁）。
㈡、被告洪博文、張昆瑛部分，核與證人楊建福於警詢及偵訊時
    之結證情節相符。
㈢、綜上，本件事證明確，被告任培杰於事實欄一、二㈠、二㈡
    、三之犯行；及被告洪博文、張昆瑛於事實欄二㈢之犯行，
    均堪認定，咸應依法論科。
三、論罪部分：
㈠、按行為後法律有變更者，適用行為時之法律。但行為後之法
    律有利於行為人者，適用最有利於行為人之法律，刑法第2
    條第1項定有明文。查：
１、被告任培杰、洪博文、張昆瑛為前揭行為後，刑法第302條
    第1項、第304條第1項、第305條雖於108年12月25日修正公
    布，並自同年月27日施行；惟修正後刑法第302條第1項、第
    304條第1項、第305條，僅係將罰金刑由3百元以下罰金（依
    據刑法施行法第1條之1第2項前段規定，應提高為30倍，即9
    千元），修改為9千元以下罰金，僅將上開條文修正前之罰
    金數額調整換算後予以明定，不生有利或不利之問題，無比
    較新舊法之必要。
２、被告任培杰為事實欄三行為後，刑法第277條第1項傷害罪經
    修正，由總統於108年5月29日公布，於同年5月31日施行。
    該罪原規定法定刑為「3年以下有期徒刑、拘役或1千元以下
    罰金」，修正後提高為「5年以下有期徒刑、拘役或50萬元
    以下罰金」，新法並未較有利於被告，依照刑法第2條第1項
    前段規定，仍適用被告任培杰之行為時法。
㈡、按刑法第302條之妨害自由罪，係妨害他人自由之概括的規
    定，如以使人行無義務之事，或妨害人行使權利為目的，而
    其強暴、脅迫復已達於剝奪人行動自由之程度，即祇成立本
    罪，不應再依同法第304條論處。誠以此項使人行無義務之
    事，或妨害人行使權利之低度行為，應為剝奪人行動自由之
    高度行為所吸收，不能以其目的係在使人行無義務之事，或
    妨害人行使權利，認為係觸犯刑法第302條第1項及第304條
    第1項之2罪名，依同法第55條，從一重處斷（最高法院29年
    上字第2359號判例、93年度台上字第3309號判決要旨參照）
    。復按刑法第302條第1項之剝奪他人行動自由罪，以私行拘
    禁或以其他非法方法，剝奪人之行動自由為要件。所謂非法
    方法，當包括強暴、脅迫、恐嚇等足以剝奪他人行動自由之
    情形在內。故剝奪他人行動自由所實施之非法方法，縱合於
    刑法第305條恐嚇危害安全之情形，仍應視為剝奪他人行動
    自由之部分行為，不應再論以該恐嚇危害安全罪（最高法院
    88年度台上字第6758號判決意旨參照）。查：被告任培杰事
    實欄一犯行除剝奪黃泓翔之行動自由外，另有恐嚇、強制黃
    泓翔告知住家地址之行為，揆諸上開說明，自屬包含於妨害
    行動自由之同一意念之中，即使符合於刑法第304條第1項強
    制罪、同法第305條恐嚇危害安全罪之要件，仍應視為剝奪
    他人行動自由之部分行為，不另論罪。
㈢、核被告任培杰於事實欄一所為，係犯刑法第302條第1項之剝
    奪他人行動自由罪；於事實欄二㈠、㈡所為，各係犯刑法第
    305條之恐嚇危害安全罪；於事實欄三所為，則係犯修正前
    刑法第277條第1項之傷害罪。
㈣、被告洪博文於事實欄二㈢所為，係犯刑法第304條第1項之強
    制罪；被告張昆瑛於事實欄二㈢所為，係犯刑法第304條第1
    項之強制罪、同法第305條之恐嚇危害安全罪。
㈤、被告任培杰與范植瑋對於事實欄一之犯行；而被告洪博文、
    張昆瑛對於事實欄二㈢之強制犯行，俱有犯意聯絡及行為分
    擔，應各論以共同正犯。
㈥、被告張昆瑛於事實欄二㈢所犯強制罪及恐嚇危害安全罪，係
    於密切時、地為之，難以分割，應視為法律上之一行為，而
    同時觸犯上開二罪名，為想像競合犯，應依刑法第55條規定
    ，從一重之強制罪處斷。
㈦、被告任培杰於事實欄一、事實欄二㈠、㈡、事實欄三之間，
    共計4次犯行，犯意各別，行為互殊，應予分論併罰。
㈧、①被告洪博文前因持有第一級毒品案件，經本院以106年度
    簡字第2990號判處有期徒刑3月確定，於107年2月13日易科
    罰金執行完畢；②被告張昆瑛前因妨害公務等案件，經本院
    以105年度訴字第655號判處有期徒刑3月、4月，定應執行有
    期徒刑6月確定，於106年8月11日易科罰金執行完畢等情，
    有臺灣高等法院被告前案紀錄表2份存卷可查。故被告洪博
    文、張昆瑛均於前案受有期徒刑執行完畢後，5年以內，皆
    故意再犯本件之有期徒刑以上之罪，俱為累犯，且都無刑法
    第59條規定得減輕之情形，而適用累犯加重時，亦未超過其
    所應負擔罪責之情事，參酌司法院大法官釋字第775號解釋
    意旨，咸應依刑法第47條第1項之規定加重其刑。
四、科刑部分：
㈠、本院審酌被告任培杰不思循合法管道解決停車糾紛，竟毆打
    黃泓翔，並以強暴脅迫手段，剝奪黃泓翔之行動自由；另因
    債務糾紛，多次以加害生命、身體之情事恐嚇許美華，又因
    口角糾紛，即持空酒瓶攻擊劉志欽，被告任培杰前揭行為可
    議；被告洪博文、張昆瑛則僅因楊建福曾插手任培杰與許美
    華之債務糾紛，遂在東京檳榔攤聯手圍困楊建福，且被告張
    昆瑛復恐嚇楊建福，其兩人之動機及行為均可責。又被告任
    培杰有槍砲、妨害自由之素行；而被告洪博文除前揭論以累
    犯之前科外，曾有毒品、竊盜之素行；另被告張昆瑛除前揭
    論以累犯之前科外，尚有槍砲、妨害自由、恐嚇、賭博、毒
    品之素行，有被告3人之臺灣高等法院被告前案紀錄表各1份
    存卷可查。惟考量被告任培杰、洪博文、張昆瑛終究坦承犯
    行；由前揭事實觀之，被告任培杰屢屢已非法手段解決問題
    ，參以被告任培杰先前曾犯與事實欄一㈠相似之案件，經臺
    灣高等法院高雄分院以96年度上訴字第1441號判決駁回上訴
    ，因適用民國九十六之減刑條例，減至有期徒刑7月，但被
    告任培杰卻未珍惜，重蹈覆轍，對於事實欄一㈠部分之量刑
    不宜輕於前案；而被告任培杰對於事實欄三部分，是持酒瓶
    朝劉志欽頭部猛力攻擊，有劉志欽之受傷照片、衣服照片各
    1張可佐（見警二卷第489頁、第491頁），與一般傷害人之
    四肢者有異，量刑亦應有所區別。而被告張昆瑛業與楊建福
    達成調解，並獲得楊建福之諒解，楊建福請求給予被告張昆
    瑛從輕量刑等情，有調解筆錄、撤回告訴暨刑事陳述狀各1
    份在卷可憑（見審訴卷第125頁至第127頁），兼衡以被告3
    人於警詢時自述之智識程度、家庭經濟等一切情狀，對於被
    告任培杰量處【附表】主文欄所示之刑；而被告洪博文、張
    昆瑛則各量處主文欄所載之刑，並對於被告任培杰所犯【附
    表】編號二、三部分，被告洪博文、張昆瑛部分，均諭知易
    科罰金之折算標準。
㈢、本院再斟酌被告任培杰所犯上開4罪，其中①【附表】編號
    一、四均屬不得易科罰金部分，應被害人不同，時、地有異
    ，侵害個別；而②【附表】編號二、三均屬得易科罰金部分
    ，侵害之被害人相同，但時間已間隔快1個月，恐嚇手法逐
    漸加強等刑罰累加因素，而各定其應執行刑及得易科罰金部
    分之折算標準如主文。
五、本案扣得門號0000000000號行動電話1支（含前揭門號晶片
    卡1張，見警三卷第57頁），係被告任培杰所申請使用乙節
    ，業據被告任培杰於警詢時供述屬實（見警一卷第12頁），
    且係被告任培杰傳訊事實欄二㈠之恐嚇簡訊與許美華之行動
    電話，亦有照片1張存卷可查（見警二卷第389頁），應依刑
    法第38條第2項規定沒收之。
六、不另為公訴不受理之諭知部分：
㈠、起訴意旨另以：被告洪博文、張昆瑛前因楊建福曾插手任培
    杰與許美華之債務糾紛，對楊建福心生不滿，竟共同基於傷
    害之犯意，於107年11月2日17時15分許，在高雄市○○區○
    ○路000號對面「東京檳榔攤」，徒手毆打楊建福之頭部，
    致楊建福受有頭部損傷、顏面及頭皮挫傷之傷害，因認被告
    洪博文、張昆瑛均同時涉犯修正前刑法第277條第1項之傷害
    罪等語。
㈡、按告訴乃論之罪，告訴人於第一審辯論終結前，得撤回其告
    訴，又告訴乃論之罪，其告訴經撤回者，應諭知不受理之判
    決，並得不經言詞辯論為之，刑事訴訟法第238條第1項、第
    303條第3款、第307條分別定有明文。另對於共犯之一人告
    訴或撤回告訴，其效力及於其他共犯，刑事訴訟法第239條
    前段亦定有明文，此即「告訴不可分」原則，在偵查中及審
    判中均有其適用（最高法院80年度台上字第707號判決意旨
    可資照）。
㈢、查：①被告洪博文、張昆瑛涉嫌共同傷害告訴人楊建福，經
    檢察官提起公訴，認被告2人係共同犯修正前刑法第277條第
    1項之傷害罪，而上開之罪依刑法第287條之規定，須告訴乃
    論。②因被告張昆瑛業與告訴人楊建福於110年7月27日在本
    院達成調解，而告訴人楊建福具狀撤回對於被告張昆瑛之傷
    害告訴等情，有調解筆錄、撤回告訴暨刑事陳述狀各1份在
    卷可稽（見審訴卷第125頁至第127頁），揆諸前揭說明，因
    告訴人楊建福對於共犯即被告張昆瑛撤回告訴，其效力及於
    其他共犯，此部分本均應為公訴不受理之判決，惟被告洪博
    文、張昆瑛此部分如成立犯罪，與前揭被告洪博文、張昆瑛
    對告訴人楊建福強制、恐嚇危害安全部分，檢察官認為具有
    想像競合犯之裁判上一罪關係，爰不另為公訴不受理之諭知
    。
據上論斷，應依刑事訴訟法第273條之1第1項、第299條第1項前
段，刑法第2條第1項、第28條、（修正前）第277條第1項、第30
2條第1項、第304條第1項、第305條、第55條、第47條第1項、第
41條第1項前段、第51條第5款、第38條第2項，刑法施行法第1條
之1第1項，判決如主文。
本案經檢察官林恒翠提起公訴，檢察官范文欽到庭執行職務。
中    華    民    國    111    年     1    月    18   日
                  刑事第五庭  法  官   陳川傑
以上正本證明與原本無異。
如不服本判決應於收受本判決送達後20日內向本院提出上訴書狀
，並應敘述具體理由。其未敘述上訴理由者，應於上訴期間屆滿
後20日內向本院補提理由書狀（均須按他造當事人之人數附繕本
）「切勿逕送上級法院」。
因疫情而遲誤不變期間，得向法院聲請回復原狀。
中    華    民    國    111    年     1    月    18   日
                              書記官   王翌翔
 
附錄本件論罪科刑之法條全文：
中華民國刑法第302條
私行拘禁或以其他非法方法，剝奪人之行動自由者，處5年以下
有期徒刑、拘役或9千元以下罰金。
因而致人於死者，處無期徒刑或7年以上有期徒刑；致重傷者，
處3年以上10年以下有期徒刑。
第1 項之未遂犯罰之。
　
中華民國刑法第304條
以強暴、脅迫使人行無義務之事或妨害人行使權利者，處3年以
下有期徒刑、拘役或9千元以下罰金。
前項之未遂犯罰之。
　
中華民國刑法第305條
以加害生命、身體、自由、名譽、財產之事恐嚇他人，致生危害
於安全者，處2年以下有期徒刑、拘役或9千元以下罰金。
　
修正前中華民國刑法第277條
傷害人之身體或健康者，處3年以下有期徒刑、拘役或1千元以下
罰金。
犯前項之罪因而致人於死者，處無期徒刑或7年以上有期徒刑；致
重傷者，處3年以上10年以下有期徒刑。
　
【附表】：被告任培杰所犯各罪之主文
┌──┬─────┬─────────────────┐
│編號│ 犯罪事實 │          主       文             │
├──┼─────┼─────────────────┤
│ 一 │事實欄一所│任培杰共同犯剝奪他人行動自由罪，處│
│    │載之事實  │有期徒刑壹年貳月。                │
├──┼─────┼─────────────────┤
│ 二 │事實欄二㈠│任培杰犯恐嚇危害安全罪，處有期徒刑│
│    │所載之事實│參月，如易科罰金，以新臺幣壹仟元折│
│    │          │算壹日。扣案之門號00000000│
│    │          │Ｏ五號之行動電話壹支（含晶片卡壹張│
│    │          │）沒收之。                        │
├──┼─────┼─────────────────┤
│ 三 │事實欄二㈡│任培杰犯恐嚇危害安全罪，處有期徒刑│
│    │所載之事實│肆月，如易科罰金，以新臺幣壹仟元折│
│    │          │算壹日。                          │
├──┼─────┼─────────────────┤
│ 四 │事實欄三所│任培杰犯傷害罪，處有期徒刑拾月。  │
│    │載之事實  │                                  │
└──┴─────┴─────────────────┘